臺灣臺中地方法院刑事判決
111年度訴字第193號
公  訴  人  臺灣臺中地方檢察署檢察官
被      告  王俊凱



上列被告因詐欺案件，經檢察官提起公訴（110 年度偵字第3756
9 號），被告於準備程序中就被訴事實為有罪之陳述，經本院告
知簡式審判程序之意旨，並聽取檢察官、被告之意見後，經本院
合議庭裁定由受命法官獨任進行簡式審判程序，判決如下：
    主    文
甲○○三人以上共同犯詐欺取財罪，處有期徒刑壹年壹月。
    犯罪事實
一、甲○○（所涉參與下述犯罪組織之犯行，業經臺灣桃園地方檢
    察署檢察官以110 年度偵字第26823 、31374 號提起公訴）
    明知黃祥庭、林冠宇、其他真實姓名及年籍均不詳成員（無
    證據證明其等未滿18歲）所組成之集團，係以3 人以上之分
    工方式實行詐騙，而取得他人金融機構帳戶資料，乃屬具持
    續性及牟利性之有結構性詐欺集團，然甲○○貪圖可從中分取
    之不法利益，於民國110 年3 月間加入該詐欺集團，並自斯
    時起與黃祥庭（通訊軟體微信暱稱「向天仰看」）、林冠宇
    、其他真實姓名及年籍均不詳成員共同意圖為自己不法之所
    有，基於三人以上詐欺取財之犯意聯絡，先由不詳詐欺集團
    成員透過通訊軟體LINE與乙○○聯絡，並佯稱：政府有提供補
    助金，可以幫忙申請，但是需要先提供存摺、金融卡云云，
    致乙○○陷於錯誤，而依指示於110 年3 月29日下午2 時30分
    許，在桃園市○○區○○路0 段000 號統一超商瑞星門市，將其
    所申辦國泰世華商業銀行帳號000000000000號帳戶（下稱國
    泰商銀帳戶）、臺灣新光商業銀行帳號0000000000000號帳
    戶（下稱新光商銀帳戶）之存摺、金融卡，均寄至臺中市○
    區○○○路000 號統一超商詠權門市；而甲○○接獲不詳詐欺集
    團成員之通知，即前往統一超商詠權門市，並於110 年3 月
    31日下午1 時29分許，在統一超商詠權門市領取裝有國泰商
    銀帳戶、新光商銀帳戶存摺、金融卡之包裹，復將該包裹放
    置在車牌號碼000-000 號普通重型機車之置物箱內（車主為
    不知情之黃祥庭父親），嗣林冠宇於110 年4 月5 日下午某
    時許，騎乘該部機車外出，並於110 年4 月5 日下午3 時19
    分許，在臺中市○○區○○路0 段000  號統一超商晞寶門市領
    取裝有提款卡之其他包裹，而正欲離去時，為警在統一超商
    晞寶門市盤查，並發現該部機車置物箱內放有甲○○所領取之
    前開包裹，復經警方將前開包裹予以扣案，始悉上情。
二、案經乙○○訴由臺中市政府警察局大雅分局報告臺灣臺中地
    方檢察署檢察官偵查起訴。
    理    由
壹、程序事項
    被告甲○○於準備程序中，先就上開犯罪事實為有罪之陳述
  　，且所犯係死刑、無期徒刑或最輕本刑為3 年以上有期徒刑
    以外之罪，亦非高等法院管轄之第一審案件，經本院告知簡
    式審判程序之旨，並聽取檢察官、被告之意見後，依刑事訴
    訟法第273 條之1 第1 項規定，經合議庭裁定由受命法官獨
    任進行簡式審判程序。是本案之證據調查，依同法第273 條
    之2 規定，不受同法第159 條第1 項、第161 條之2 、第16
    1 條之3 、第163 條之1 及第164 條至第170 條規定之限制
    ，就以下所引傳聞證據之適格性，爰不再予逐一審究論述，
    合先敘明。
貳、實體認定之依據
一、上開犯罪事實，業經被告於警詢、本院準備程序及審理中均
    坦承不諱（偵卷第41至47、49至55頁，本院卷第51至56、59
    至63頁），核與證人即告訴人乙○○、證人林冠宇、黃祥庭於
    警詢時所為證述大致相符（偵卷第85至89、95至102 、137 
    至141 頁，核退卷第21至29頁），並有警員職務報告、證人
    林冠宇之自願受搜索同意書、搜索扣押筆錄、扣押物品目錄
    表、現場查獲照片、包裹及其內容物照片、監視器影像截圖
    、證人林冠宇所用行動電話內之對話紀錄截圖、證人黃祥庭
    所用行動電話內之對話紀錄截圖、通聯調閱查詢單、統一超
    商貨態查詢系統、車輛詳細資料報表、新光商銀帳戶開戶資
    料及交易明細等件附卷為憑（偵卷第37至39、103 、105  
    至108 、109 、111 、113 、115 、117 至125 、127 至13
    1 、148 至152 、153 至190 、191 至196 、199 、221  
    頁，核退卷第17至19、55至65、67至71、69至97頁），足認
    被告之自白與事實相符，洵堪採為論罪科刑之依據。
二、按刑法第339 條之4 第1 項第2 款以「三人以上共同犯之」
　　作為詐欺取財犯罪之加重處罰構成要件，無非係考量多人共
  　同行使詐術手段，易使被害人陷於錯誤，其主觀惡性較單一
    個人行使詐術為重，有加重處罰之必要；且本款所謂「三人
    以上共同犯之」，不限於實施共同正犯，尚包含同謀共同正
    犯，此觀增訂此款之立法理由即明。被告所參與之前述加重
    詐欺取財犯行，除有與告訴人聯絡而騙取國泰商銀帳戶、新
    光商銀帳戶存摺、金融卡之不詳詐欺集團成員外，尚有聽從
    指示前往拿取包裹（其內裝有存摺、提款卡等物）之被告、
    證人林冠宇、通知證人林冠宇拿取包裹及出借機車使其代步
    之證人黃祥庭，足見各犯罪階段均屬緊湊相連，並由3 人以
    上縝密分工為之，是依前開說明，參與本案詐欺取財犯罪之
    成員已達3 人以上，核與刑法第339 條之4 第1 項第2 款加
    重詐欺取財罪之構成要件相合。
三、綜上所述，本案事證明確，被告上開犯行，堪以認定，應依
    法論科。
參、論罪科刑 
一、核被告所為，係犯刑法第339 條之4 第1 項第2 款之三人以
    上共同犯詐欺取財罪。
二、又按共同實行犯罪行為之人，在合同意思範圍以內，各自分
    擔犯罪行為之一部，相互利用他人之行為，以達其犯罪之目
    的者，即應對於全部所發生之結果，共同負責，不問犯罪動
    機起於何人，亦不必每一階段犯行，均經參與。又關於犯意
    聯絡，不限於事前有所協議，其於行為當時，基於相互之認
    識，以共同犯罪之意思參與者，亦無礙於共同正犯之成立。
    且數共同正犯之間，原不以直接發生犯意聯絡者為限，即有
    間接之聯絡者，亦包括在內（最高法院98年度台上字第4384
    號、98年度台上字第713 號判決意旨參照）。被告雖未親自
    為傳遞詐欺訊息之行為，然其既依不詳詐欺集團成員之指示
    、接受任務分派，而分擔拿取帳戶資料之工作；又其他詐欺
    集團成員負責與告訴人聯繫並對其實行詐術、證人黃祥庭另
    出借機車及通知證人林冠宇拿取裝有帳戶資料之包裹，且被
    告所領取裝有帳戶資料之包裹係放在該輛機車之置物箱內，
    則被告所為既屬該詐欺集團犯罪歷程不可或缺之重要環節，
    足證被告係以自己犯罪之意思而參與本案，自應就其所參與
    犯行所生之全部犯罪結果共同負責。準此，被告前揭所涉三
    人以上共同犯詐欺取財犯行，與不詳詐欺集團成員、證人林
    冠宇、黃祥庭均有犯意聯絡及行為分擔，應論以共同正犯。
三、爰以行為人之責任為基礎，審酌被告共同以詐術騙取他人金
    融機構帳戶資料，造成他人受有財產損失，且對金融秩序產
    生不良影響，被告所為自不足取；並考量被告迄今未與告訴
    人達成調（和）解或彌補其所受損害，及坦承犯行等犯後態
    度；參以，被告此前曾有不法犯行經法院論罪科刑之情，有
    臺灣高等法院被告前案紀錄表在卷為憑（本院卷第65至69頁
    ）；兼衡被告於本院審理中自述專科肄業之智識程度、之前
    在工廠工作、收入普通、未婚、無子之生活狀況（本院卷第
    62頁），暨其犯罪之動機、目的、手段等一切情狀，量處如
    主文所示之刑。
肆、沒收
　　末按犯罪所得，屬於犯罪行為人者，沒收之，刑法第38條之
    1 第1 項前段定有明文。被告領取裝有國泰商銀帳戶、新光
    商銀帳戶存摺、金融卡之包裹後，即放在車牌號碼000-000 
     號普通重型機車之置物箱內，其後證人林冠宇騎乘該車外
    出時為警查獲並予以扣案等情，業如前述，故該等帳戶之存
    摺、金融卡已非被告所有，亦不在其實際掌控中，被告對該
    等帳戶之存摺、金融卡即無所有權或事實上之處分權，自無
    依上開規定諭知沒收之餘地，附此敘明。
據上論斷，應依刑事訴訟法第273 條之1 第1 項、第299 條第1 
項前段，刑法第28條、第339 條之4 第1 項第2 款，刑法施行法
第1 條之1 第1 項，判決如主文。
本案經檢察官丁○○提起公訴，檢察官丙○到庭執行職務。
中　　華　　民　　國　 111　　年　　4 　　月　　7 　　日
                  刑事第四庭　法　官  劉依伶
以上正本證明與原本無異。
如不服本判決應於收受送達後20日內向本院提出上訴書狀，並應
敘述具體理由；其未敘述上訴之理由者，應於上訴期間屆滿後20
日內向本院補提理由書（均須按他造當事人之人數附繕本）「切
勿逕送上級法院」。
告訴人或被害人如不服判決，應備理由具狀向檢察官請求上訴，
上訴期間之計算，以檢察官收受判決正本之日起算。
　　　　                       書記官   盧弈捷
中　　華　　民　　國　　111 　年　　4 　　月　　8 　　日
附錄本案論罪科刑法條：
中華民國刑法第339條之4
犯第339條詐欺罪而有下列情形之一者，處1年以上7年以下有期
徒刑，得併科1百萬元以下罰金：
一、冒用政府機關或公務員名義犯之。
二、三人以上共同犯之。
三、以廣播電視、電子通訊、網際網路或其他媒體等傳播工具，
    對公眾散布而犯之。
前項之未遂犯罰之。